臺灣臺北地方法院民事判決　　　　　　　100年度建字第292號
原　　　告　任建企業股份有限公司
法定代理人　林明德
訴訟代理人　楊漢東律師
複代理人　　林威廷
被　　　告　苙龍國際開發股份有限公司
法定代理人　林金清
訴訟代理人　沈宜萱
被　　　告　萬豐營造股份有限公司
法定代理人　羅文祥
上列當事人間請求給付工程款事件，本院於民國100年12月8日言
詞辯論終結，判決如下：
    主  文
被告苙龍國際開發股份有限公司應給付原告新臺幣壹佰伍拾玖萬
零捌佰拾柒元，及自民國九十九年十二月三十一日起至清償日
止，按週年利率百分之五計算之利息。
原告其餘之訴駁回。
訴訟費用由被告苙龍國際開發股份有限公司負擔二分之一，由原
告負擔二分之一。
本判決原告勝訴部分於原告以新臺幣伍拾萬壹仟元為被告苙龍
國際開發股份有限公司供擔保後，得假執行。但被告苙龍國際開
發股份有限公司如以新臺幣壹佰伍拾玖萬零捌佰拾柒元為原告
預供擔保，得免為假執行。
原告其餘假執行之聲請駁回。
    事實及理由
一、被告苙龍國際開發股份有限公司（下稱苙龍公司）法定代理
    人原為鄭永麒，於訴訟進行中變更為林金清，並經其具狀聲
    明承受訴訟（見卷第60至66頁），於法相符，應予准許。
二、原告主張：被告萬豐營造股份有限公司（下稱萬豐公司）承
    攬被告苙龍公司之嘉義御寶工地管理包工程（下稱御寶工程
    ），並將預拌混凝土工程發包予原告，嗣被告萬豐公司因資
    金調度問題，致開立予原告之部分支票未能兌現，三方就退
    票及未領工程款事項簽立協議契約書（下稱系爭協議），約
    定被告苙龍公司御寶工程款於建融銀行第1期撥款時，將金
    額轉入公司帳戶作為履約付款之保證，如銀行於民國99年12
    月25日前未能撥款給原告，被告苙龍公司同意以現金於99年
    12月30日前代被告萬豐公司全數清償積欠原告之所有款項。
    詎清償期屆至，原告迄今僅獲清償新臺幣（下同）60萬元，
    尚有1,590,837元未為清償，被告萬豐公司基於承攬之法律
    關係，被告苙龍公司依系爭協議第1條、第2條約定，就該款
    項應負清償責任，又被告萬豐公司、苙龍公司係基於同一目
    的，本於各別之發生原因，對原告各負全部給付之義務，應
    成立不真正連帶債務關係。並聲明：(1)如主文第1項所示。
    (2)被告萬豐公司應給付原告1,590,837元，及自99年12月31
    日起至清償日止，按週年利率5％計算之利息。(3)前2項所命
    之給付，如其中1被告為一部或全部給付，他被告於該給付
    範圍內，免給付之義務。(4)願供擔保，請准宣告假執行。
三、被告苙龍公司以：被告萬豐公司開立之支票未能兌現，其與
    原告間又有承攬關係，理應由原告對被告萬豐公司主張債權
    ，被告苙龍公司係為整體工進考量，方簽署系爭協議，但前
    提是原告對被告萬豐公司請款，甚至求償無著時，才由被告
    苙龍公司出面處理等語置辯。並聲明：(1)原告之訴及假執行
    之聲請均駁回。(2)如受不利判決，願供擔保請准宣告免為假
    執行。
    被告萬豐公司則以：依系爭協議原告只能向被告苙龍公司請
    求款項，不能再向被告萬豐公司請求，原告請求並無理由等
    語，資為抗辯。並聲明：原告之訴駁回。
四、兩造不爭執之事實：
  (一)被告萬豐公司向被告苙龍公司承攬御寶工程，並將其中之預
    拌混凝土工程發包予原告。
  (二)原告、被告苙龍公司、萬豐公司於99年10月間簽訂系爭協議
    ，並有系爭協議可證（見卷第7至9頁）。
  (三)被告苙龍公司已陸續代替被告萬豐公司清償原告共計1,402,
    271元，原告現尚有1,590,837元未獲清償，並有支票、匯款
    單、原告京城銀行帳戶明細可證（見卷第46、47、68至78頁
    、第80頁背面）。
五、得心證之理由：
  (一)原告得否依系爭協議第1條、第2條約定，對被告苙龍公司請
    求？
  1.系爭協議前言記載：「茲因乙方（即被告萬豐公司）承攬甲
    方（即被告苙龍公司）嘉義御寶工地管理包工程，又因乙方
    資金調度問題導致開予丙方（即原告）之部分支票未能兌現
    ，雙方就退票及未領工程款、合約移轉協議條件如下：」，
    第1條約定：「甲方承諾嘉義市○○路御寶工程款於建融銀
    行第1期撥款時，將下列金額轉入本公司提供帳戶作為履約
    付款之保證。如銀行於99年12月25日前未能撥款給丙方，甲
    方同意以現金於99年12月30日前代乙方全數清償積欠丙方之
    所有款項」（見卷第7頁），原告於99年12月25日前未獲銀
    行撥款，而被告苙龍公司復已為「同意以現金於99年12月30
    日前代被告萬豐公司全數清償積欠原告之所有款項」之表示
    ，顯然被告苙龍公司同意承擔被告萬豐公司對原告之工程款
    債務，是原告依系爭協議第1條約定，請求被告苙龍公司給
    付未獲清償之1,590,837元工程款，洵屬有據。
  2.被告苙龍公司雖辯稱：被告苙龍公司簽署系爭協議之前提是
    原告對被告萬豐公司求償無著時，才由被告苙龍公司出面處
    理等語。然系爭協議第1條係約定：「…甲方同意以現金於
    99年12月30日前代乙方全數清償積欠丙方之所有款項」，並
    無「丙方向乙方求償無著時，方由甲方出面代乙方全數清償
    積欠丙方之款項」等字樣，是被告苙龍公司與原告所簽署者
    ，乃「承擔」被告萬豐公司債務之契約，而非「保證」被告
    萬豐公司債務之契約，甚為明確，被告苙龍公司上開所辯，
    無非事後避重就輕之詞，誠非可採。
  (二)原告得否依承攬之法律關係，對被告萬豐公司請求？
    按第三人與債權人訂立契約承擔債務人之債務者，其債務於
    契約成立時，移轉於該第三人，民法第300條定有明文，又
    債務承擔契約，係以移轉債務於第三人為目的之契約，第三
    人與債權人間一有此項契約之成立，債務即移轉於第三人，
    嗣後原債務人既不復負擔債務，債權人自不得更向原債務人
    請求履行（最高法院23年上字第3008號判例參照）。準此，
    被告苙龍公司與原告簽訂系爭協議，承擔被告萬豐公司對原
    告之工程款債務後，被告萬豐公司對原告之工程款債務即移
    轉於被告苙龍公司，被告萬豐公司既已不負擔債務，原告主
    張被告萬豐公司、苙龍公司成立不真正連帶債務關係，而依
    承攬之法律關係，對被告萬豐公司請求1,590,837元工程款
    ，揆諸前揭法條及判例意旨，自無理由。
六、再按給付有確定期限者，債務人自期限屆滿時起，負遲延責
    任；遲延之債務，以支付金錢為標的者，債權人得請求依法
    定利率計算之遲延利息，民法第229條第1項、第233條第1項
    前段分別規定明確。系爭協議第1條約定被告苙龍公司同意
    於99年12月30日前代被告萬豐公司全數清償積欠原告之所有
    款項，被告苙龍公司既未依約履行，則原告請求被告苙龍公
    司給付自期限屆滿時即99年12月31日起按週年利率5％計算
    之法定遲延利息，即非無憑。從而，原告依系爭協議第1條
    約定，請求被告苙龍公司應給付原告1,590,837元，及自99
    年12月31日起至清償日止，按週年利率5％計算之利息，為
    有理由，應予准許，逾此部分之請求，則屬無據，應予駁回
    。
七、本件原告勝訴部分，原告與被告苙龍公司分別陳明願供擔保
    請准聲請宣告假執行或免為假執行，核無不合，爰分別酌定
    相當之擔保金額，予以准許。至原告敗訴部分，其假執行之
    聲請失所附麗，應予駁回。
八、本件事證已臻明確，兩造其餘攻防方法及未經援用之證據，
    業經審酌，核與本件判決結果無影響，爰不逐一論述，併此
    敘明。
九、據上論結，本件原告之訴一部為有理由，一部為無理由。依
    民事訴訟法第79條、第390條第2項、第392條第2項，判決如
    主文。
中    華    民    國   100    年    12    月    16    日
                  民事第六庭法  官  張文毓
以上正本係照原本作成。
如對本判決上訴，須於判決送達後20日內向本院提出上訴狀（須
附繕本）。
如委任律師提起上訴者，應一併繳納上訴審裁判費。
中    華    民    國   100    年    12    月    16    日
                            書記官  吳建元